【裁判字號】    89,上易,711
【裁判日期】    900508
【裁判案由】    侵權行為損害賠償
【裁判全文】
台灣高等法院民事判決   八十九年度上易字第七一一號
      上  訴  人    甲○○
      被上訴人      乙○○
      兼訴訟代理人  丙○○
右當事人間侵權行為損害賠償事件，上訴人對於中華民國八十九年十月十六日臺灣新
竹地方法院八十八年度訴字第八二七號第一審判決提起上訴，本院判決如左：
    主    文
上訴駁回。
第二審訴訟費用由上訴人負擔。
    事實及理由
一、本件上訴人主張丙○○與上訴人曾就新竹縣竹東鎮○○街七０號房地（以下簡稱
    商華街房屋）簽立切結書，約定上訴人於出售商華街房屋後，應向丙○○買受新
    中縣中東鎮○○街三０號房地（以下簡稱系爭房屋），丙○○並承諾於商華街房
    屋出售前，無條件將系爭房屋供上訴人使用。詎丙○○無故發函終止雙方使用借
    貸契約，且明知上訴人及配偶仍住於系爭房屋內，竟基於妨害上訴人行使權利之
    犯意，於八十七年七月五日下午三時許，僱請工人載運大批砂石傾倒在系爭房屋
    騎樓前，以妨害上訴人進出系爭房屋之權利。嗣於同年月十五日上午六時許，丙
    ○○又指示乙○○持大型電鑽破壞騎樓地磚，上訴人出面制止，詎葉明富復指示
    乙○○持電鑽傷害上訴人左足背，致上訴人受有左足背挫傷之傷害，被上訴人共
    同不法侵害上訴人之自由及身體，自應依民法第一百八十八條規定負共同侵權行
    為責任。上訴人之夫祝明東年歲已高並生有重疾，極需上訴人之照顧，竟又逢被
    上訴人之上開惡劣行徑，實造成上訴人身體、自由莫大之傷害及恐懼，爰依民法
    修正前第一百九十五第一項規定請求被上訴連帶賠償上訴人非財產上損害，茲原
    審僅判准葉明富應賠償上訴人新台幣（下同）三萬元，乙○○應賠償五萬元，爰
    上訴人聲明(一)原判決駁回後開部分廢棄。(二)被上訴人應再連帶給付五十萬元。
二、丙○○則辯以其發函上訴人終止系爭房屋之使用借貸關係，並告以自八十七年六
    月三十日起整修系爭房屋，且其請求上訴人遷讓系爭房屋，已經判決勝訴確定，
    上訴人占有系爭房屋顯無正當權源，故而丙○○載運砂石於自己所有房屋走道及
    鑽毀地磚之行為，屬所有權人正當權利之行使，並無妨害自由之犯意，亦無侵害
    他人權利之故意、過失等語；乙○○則以上訴人受前揭傷係為阻止其鑽地時自行
    擦傷，否則以其電鑽鑽剌，不可能僅為挫傷，故其對上訴人自毋庸負侵權行為損
    害賠償責任等語，資為抗辯。
三、上訴人主張其與丙○○間曾就商華街房屋簽立切結書，約定上訴人於出售商華街
    房屋後，應向丙○○買受系爭房屋，丙○○並承諾於商華街房屋出售前，無條件
    將系爭房屋供上訴人使用，嗣丙○○發函終止雙方使用借貸契約，並於八十七年
    七月五日下午三時許，僱請工人載運大批砂石傾倒在系爭房屋騎樓前，後於同年
    月十五日上午六時許，乙○○持大型電鑽破壞騎樓地磚，並以電鑽傷及上訴人左
    足背，致上訴人受有左足背挫傷之傷害等情，業據提出不動產買賣契約書、交款
    備忘錄乙件、切結書二件、照片、診斷證明書乙件為證（見原審卷第三八頁、四
    二至四八頁），且為被上訴人所不爭執，堪信為真。
四、上訴人主張被上訴人有共同妨害自由及傷害之故意云云，惟為被上訴人否認，經
    查：
  (一)丙○○部分妨害自由部分：
  1.上訴人就丙○○前揭妨害自由之行為，於八十七年七月十五日向台灣新竹地方法
    院檢察署（以下簡稱地檢署）告訴時，已陳明係「告丙○○妨害自由」，並提出
    照片三禎，此有本院調閱地檢署八十七年度偵四六五三號卷（以下簡稱偵查卷）
    在卷可稽（見該卷第三、第四頁正、反面），且丙○○就其載運大批砂石傾倒系
    爭房屋前之事實，亦不爭執，足徵丙○○有故意妨害上訴人自由進出系爭房屋權
    利行使之行為至明。丙○○雖抗辯其已於八十七年五月二十二日發函終止其與上
    訴人間就系爭房屋間使用借貸關係，並於八十七年六月二十二日以存證信函通知
    上訴人整修系爭房屋，且丙○○請求上訴人遷讓系爭房屋，已經判決丙○○勝訴
    確定，固有律師函、存證信函、本院八十九年度重上字第一一０號判決、最高法
    院八十九年度台上字第二三八二號裁定附卷可稽（見偵查卷第十一、第十八頁、
    本院卷第四一至四七頁）。查，丙○○縱如合法終止其與上訴人間之使用借貸關
    係，但系爭房屋斯時仍在上訴人使用中而屬無權占有，丙○○欲解免上訴人占有
    ，並將系爭房屋返還，仍應循民事訴訟及強制執行程序，以實現其私法上權利，
    究不得自行載運砂石傾倒系爭房屋前，而妨害上訴人自由出入權利之行使。至丙
    ○○請求上訴人遷讓系爭房屋，雖經判決勝訴確定，僅可認定上訴人於前訴訟繫
    屬時惡意占有系爭房屋，然上訴人惡意占有仍受民法第九百六十二條之保護，丙
    ○○尤不得在循強制執行程序合法排除上訴人占有前，遽認其為系爭房屋之占有
    人，而在系爭房屋前傾倒砂石，參酌丙○○因前開妨害自由之行為，業經原法院
    判處拘役四十日，如易科罰金以三百元折算一日，此有本院調原法院八十八年度
    簡上字第一五八號卷在卷可參，丙○○抗辯稱其無妨害上訴人自由云云，自無足
    取。
  2.上訴人雖另主張前開妨害自由行為，應由乙○○與丙○○負共同侵權行為責任云
    云。然上訴人就丙○○前揭妨害自由之行為，於八十七年七月十五日向地檢署告
    訴時，已陳明係「告丙○○妨害自由」，有如前述，且核閱上訴人提出本件附帶
    民事起訴狀，亦僅載明係丙○○載運砂石傾倒系爭房屋前，徵諸丙○○因前揭妨
    害自由行為，經原法院簡易庭判處拘役四十日，如易科罰金以三百元折算一日，
    經上訴人聲請檢察官上訴時，亦僅陳明前開判決量刑過輕，均未提及乙○○有參
    與前開妨害自由行為，此有調閱地檢署八十八請上字第一三一號卷在卷可考。此
    外，上訴人就乙○○有共同妨害上訴人自由之行為，復未能舉證以明其實，上訴
    人主張乙○○就此應負共同侵權行為責任云云，洵屬無據。
  (二)乙○○傷害部分：
  1.上訴人主張乙○○持電鑽傷害上訴人左足背，致上訴人受有左足背挫傷之傷害等
    情，業據提出診斷證明書乙件為證，且為乙○○所不爭執，堪信為真。乙○○雖
    抗辯稱上訴人所受前揭傷害，係上訴人於阻其鑽地時自行擦傷，非乙○○以電鑽
    傷害所致云云。然證人即當時前往處理之警員李長蒼證稱：「當時甲○○打電話
    報案，我才去處理，當時甲○○腳有被電鑽鑽到有傷口的破皮痕跡，但不嚴重，
    但有傷口，當時甲○○說是乙○○鑽的，乙○○也有在場，．．．當時傷勢是鞋
    子被電鑽鑽到有穿過去，鞋子有破，告訴人（按係指上訴人）的腳看起來是被刺
    到滑過去擦傷」（見偵續卷第八五號卷第十九頁反面、第二十頁反面）、「原傷
    部如何造成，應是尖銳物刺到，還有一點往外拉的皮肉傷，有流一點傷．．．告
    訴人說是乙○○拿電鑽鑽她的．．．她有脫給我們看，當時他有無穿著拖鞋，我
    已不記得，但拖鞋有穿過去，我有印象，拖鞋沒有血跡，因受傷不是很嚴重，只
    流一點點血．．．穿透的位置是在鞋背，看的出來是電鑽穿透的」（見簡上卷第
    二六０、二六一頁），是上訴人腳背確係乙○○持電鑽所傷，乙○○雖以前詞置
    辯，然原法院曾以乙○○所持相同之電鑽，及上訴人所著相同材質拖鞋，並以豬
    腳代替人腳實地試鑽勘驗結果：「如果沒有即時抽離，其中一次可以鑽過膠鞋並
    並刺進豬腳內，如果同時做抽離膠鞋的動作，膠鞋僅凹陷未穿過，但豬腳仍有傷
    痕或裂痕，最後一次改以告訴人自行攜帶同型式電鑽測試，同時做抽離豬腳的動
    作，膠托鞋可以穿過，豬腳拉出來確有傷痕，並有照片及勘驗筆錄在卷可證（見
    前卷二四四、二四五頁），是原法院以電鑽鑽豬腳實驗結果，既可以穿透鞋面傷
    及豬腳，乙○○抗辯稱以電鑽鑽上訴人腳背不可能僅有受上開輕微傷痕云云，不
    足為採。
  2.上訴人雖另主張上訴人並不認識乙○○，乙○○係因丙○○在場指使傷害上訴人
    ，則乙○○猶如丙○○之手足，丙○○應與乙○○負共同侵權行為責任云云。然
    上訴人就前揭傷害行為，於八十七年七月二十七日具狀提起告訴時，其告訴對象
    僅有乙○○一人，此有地檢署八十七年度偵字第四九四九號卷可按，且地檢署以
    八十七年度偵續字第八五號亦僅僅就乙○○一人犯刑法第二百七十七條第一項傷
    害罪嫌聲請簡易處刑，乙○○經原法院以傷害罪判處拘役五十日，如易科罰金以
    三百元折算一日，上訴人不服，聲請檢察官上訴，亦僅陳明原法院量刑過輕，均
    未提及丙○○有教唆乙○○傷害上訴人，此有調閱地檢署八十八請上字第一三一
    號卷在卷可考。此外，上訴人就丙○○有共同傷害上訴人之行為，復未能舉證以
    明其實，上訴人主張丙○○就此應負共同侵權行為責任云云，洵屬無據。
五、按「不法侵害他人之身體、健康、名譽或自由者，被害人雖非財產上之損害，亦
    得請求賠償相當之金額。」修正前民法第一百九十五條第一項定有明文。又按「
    慰藉金之賠償須以人格權遭遇侵害，使精神上受痛苦為必要，其核給之標準因與
    財產上損害之計算不同，然非不可斟酌雙方身分資力與加害程度，及其他各種情
    形核定相當之數額（最高法院五十一年度台上字第二二三號判例意旨參照）。本
    件被上訴人丙○○要求上訴人自系爭房屋遷讓，不思合法解決之道，竟以妨害上
    訴人行動自由之方式為之，上訴人出入系爭房屋之自由遭丙○○不法侵害，精神
    確受痛苦。而乙○○以電鑽傷害上訴人，侵害上訴人之身體，從而上訴人依侵權
    行為之規定，請求丙○○及乙○○賠償相當之金額，於法有據，應予准許。查，
    上訴人為二十七年七月十七日出生，新竹縣橫山鄉橫山國民學校畢業，經營麗新
    燈泡玻璃工業社十餘年，惟現已結束，丙○○為高中畢業，以前從事建築業，現
    無工作，乙○○為高中畢業，現無工作，未婚，目前於台南監獄執行中等情，經
    兩造分別陳明在卷，並為兩造所不爭，本院審酌兩造之身分、地位、經濟能力，
    及丙○○傾倒廢土之情節，妨害上訴人自由情形尚輕，上訴人精神上所受之驚嚇
    非重，暨上訴人所受傷害之程度輕微等情，認上訴人請求丙○○非財產上損害賠
    償之數額，以三萬元為適當，請求被上訴人乙○○賠償非財產上損害之數額，則
    以五萬元為允當。上訴人雖主張其因遭丙○○詐欺，損失慘重，原審僅判決被上
    訴人各賠償三萬元、五萬元，顯屬過低云云，然丙○○是否詐欺，與本件慰藉金
    之審酌無涉，上訴人據以主張上開賠償過低云云，要無足取。
六、綜上所述，上訴人主張乙○○有共同妨害自由，丙○○有共同傷害上訴人，均不
    足採，是則上訴人請求乙○○妨害自由部分，請求丙○○就傷害部分，負共同侵
    權行為責任云云，要無足取。從而，上訴人本於侵權行為法律關係請求丙○○賠
    償非財產上損害三萬元，請求乙○○賠償非財產損害五萬元為適當。原審判決丙
    ○○、乙○○賠償上開款項。並均自八十八年三月三十日起至清償日止之法定遲
    延利息，並無不合，上訴意旨指摘原判決駁回逾上開請求部分不當，並請求被上
    訴人再連帶給付五十萬元，為無理由，應予駁回。
七、本案事證已臻明確，兩造其餘主張陳述及所提之證據，核與判決無影響，爰不另
    一一論述，附此敘明。
八、據上論結，本件上訴為無理由，依民事訴訟法第四百四十九條第一項、第七十八
    條，判決如主文。
中      華      民      國      九十      年      五      月      八    日
                                  民事第十四庭
                                      審判長法  官  張  劍  男
                                            法  官  蔡  芳  齡
                                            法  官  蘇  芹  英
右正本係照原本作成。
不得上訴。
中      華      民      國      九十    年      五      月    十四      日
                                            書記官  黃      愛


司法院資訊處製作；財團法人民間司法改革基金會備份。
